臺灣桃園地方法院民事判決　　　　　　 94年度重訴字第106號
原　　　告　慶嘉股份有限公司
法定代理人　丁○○
訴訟代理人　鄭庭壽律師
被　　　告　翔國工業股份有限公司
法定代理人　戊○○
訴訟代理人　廖威淵律師
複代理人　　呂家琴律師
上列當事人間請求給付貨款事件，於民國96年6 月12日辯論終結
，本院判決如下：
    主  文
被告應給付原告新台幣伍佰肆拾肆萬壹仟肆佰貳拾壹元，及自民
國93年4 月21日起至清償日止，按週年利率5%計算之利息。
原告其餘之訴駁回。
訴訟費用由被告負擔十分之五.五 ，餘由原告負擔。
本判決於原告以新台幣壹佰捌拾貳萬元供擔保後，得假執行。但
被告如以新台幣伍佰肆拾肆萬壹仟肆佰貳拾壹元預供擔保，免為
假執行。
原告其餘假執行之聲請駁回。
    事  實
甲、原告方面：
一、聲明
  (一)被告應給付原告新台幣（下同）9,834,475 元，及自民國93
    年4 月21日起至清償日止，按週年利率5%計算之利息。
  (二)願供擔保，請准宣告假執行。
二、陳述：
  (一)原告為專業電子銅面基板之代理商，被告向原告訂購印刷電
    路板如下：
  (1)第1 批於民國92年8 月12日訂購金額1,312,100 元，應收貨
    款金額1,304,389 元，約定簽發票期：93年1 月20日。
  (2)第2 批於92年9 月22日訂購金額1,046,000 元，應收貨款1,
    040,500 元，約定簽發票期93年1 月20日。
  (3)第3 批於92年9 月22日訂購金額1,572,800 元，應收貨款金
    額1,304,389 元，約定簽發票期93年2 月20日。
  (4)第4 批於92年9 月20日訂購金額792,000 元，應收貨款金額
    792,000 元，約定簽發票期93年3 月20日。
  (5)第5 批於92年10月7 日訂購金額3,740,000 元，應收貨款金
    額1,870,000 元，約定簽發票期93年3 月20日。
  (6)第6 批於92年8 月9 日訂購金額1,774,800 元，應收貨款1,
    774,800 元，約定簽發票期93年1 月20日。
  (7)第7 批於92年11月12日訂購金額1,874,720 元，應收貨款1,
    768,110元，約定簽發票期93年4 月20日。
  (二)兩造於93年7 月29日對帳後，被告所欠14筆（批）貨款總金
    額20,855,675元，被告以法定代理人戊○○之中國信託商業
    銀行中壢分行．帳號00-000-0000 支票，付款11,021,200元
    ，惟就上開7 筆貨款尚有9,834,475 元迄未給付，因原告已
    依約履行交貨由被告領取，被告竟拒絕付款，顯然是可歸責
    於被告之債務不履行，原告自得請求被告給付貨款及自第7
    批交付貨物，約定簽發票期93年4 月20日翌日起至清償日止
    之遲延利息。
  (三)被告辯稱伊自92年1 月15日起至92年7 月17日止向原告公司
    訂購CEM-1 1.6t 1/0及CEM-1 1.6t 2/0板材（下稱系爭板材
    ），於92年8 月30日發現板材有爆板現象之瑕疵云云。惟系
    爭板材乃被告向訴外人弘茂貿易有限公司（下稱弘茂公司）
    所購買。原告與弘茂公司之名稱、營業種類、負責人均不同
    ，經銷的廠牌也不同（一是長春牌，一是慶光牌），兩家並
    非同一公司。縱然原告公司之職員或法定代理人之家屬等成
    員有幫忙弘茂公司出貨、收貨，但該公司所出貨物亦應由弘
    茂公司負責，故被告所提之被証10、11清單所列貨物如有瑕
    疵，要與原告無關。
  (四)系爭板材之製造商為訴外人慶光化工實業股份有限公司（下
    稱慶光公司），代理商為弘茂公司。系爭板材經被告通知有
    瑕疵後，慶光公司於92年10月13日之瑕疵測試不良率為10%
    ，並於92年10月16日告知被告公司。經多次協商，最後慶光
    公司於93年1 月18日同意將系爭板材之全部不良品（包括半
    成品、成品）全部列單清理運回，慶光公司並答應賠償，慶
    光公司既已答應賠償，被告應向慶光公司請求，不得向原告
    主張抵銷。又慶光公司一再函知被告要區分退回之不良品，
    但被告退回慶光公司者，不僅好的、壞的一概退回，且有其
    他非慶光公司製造之貨品亦遭退回。又不良品並未經過公證
    單位鑑定，且不良品經慶光公司派技術人員鑑定只有10% ，
    被告未區分良品與不良品而全數用貨櫃退回。尤其弘茂公司
    出貨之印刷電路板材是整張的，經被告剪裁加工成品、半成
    品，經客訴後才知部分有瑕疵是其加工過後才發生瑕疵，而
    且依慶光公司員工甲○○稱貨品瑕疪僅有10% ，好的90% 仍
    可使用，是被告不願使用而退回，故應由被告自行負責。再
    慶光公司生產系爭貨品，出售廠商無數，均無反應貨品瑕疵
    ，惟獨被告貨品加工後發生瑕疵，顯見加工技術有問題而發
    生瑕疵，被告應負加工過失責任，原告得主張過失相抵。另
    外，原告否認同意被告扣抵本件貨款9,834,475 元，況被告
    尚積欠弘茂公司之貨款5,905,180 元未付。
  (五)就被告所稱因瑕疵品退還弘茂公司應扣款項目中，縱認應由
    原告負瑕疵擔保責任，但原告不負擔進貨總價以外之金額，
    更不負擔被告出賣予客戶之售價扣款、加工費及運費等損失
    ，被告雖稱系爭板材得扣款15,739,656元，惟原告否認之，
    蓋：
  (1)就SIEMENS 公司成品退貨，被告要用成品售價或成品價計算
    退貨價額，並未經弘茂或慶光公司同意，因此原告否認退貨
    金額為514,922 元。
  (2)就A.C.T.公司客戶成品退貨，原告亦否認之。
　(3)國內客戶成品不良品退貨，原告亦否認之。
  (4)所有不良板材退回台灣所需辦理批文的稅捐及報關費，是被
    告未區分良品或瑕疵品，竟自作主張全部退回，自應由被告
    負擔。
  (5)廠內原板材退貨金額為被告自行計算，與出貨時不符，原告
    否認其退貨金額。
  (6)客戶使用慶光公司板材，係弘茂公司代理售與被告，並非原
    告，且是弘茂公司之乙○○在大陸清點被告所謂退貨數量，
    但被告以成品售價自行計算退貨金額為2,082,943 元，原告
    否認其真正。
  (7)被告重新生產交貨運費及SIEMENS 、A.C.T 公司等退貨之運
    費，及生產線上半成品加工費用3,106,859 元，均是被告單
    方面以售價計算而來，且瑕疵僅有10% ，原告否認上開費用
    計算之真正。
　(8)弘茂公司雖曾書面傳真被告公司欲以扣款總金額之8 折計算
    不良品之扣款，觀之不良品扣款，並不包括良品之扣款，金
    額不是任由被告計算之15,739,656元，況且雙方沒有達成協
    議（沒有合意），自然無效，自不能以此為扣款依據，也與
    原告無關。被告提出被證17文件，均是慶光公司與被告往來
    文件、副本給弘茂公司，實與原告無關，也不足以證明原告
    願意負擔加工費及負擔運費，再如以被證11為計算基準，因
    均為被告單方面以成品之售價而計算，原告亦否認之。
  (六)被告退貨時，第一櫃重量為15,081.5公斤、第二櫃重量為29
    ,876.6 公 斤、第三櫃重量為23,594公斤，以此重量換算弘
    茂公司售價成本為6,360,841 元，原告同意扣除之。
三、證據：提出訂購單、出貨提單、發票、訂購確認單、訂購聯
    絡單、對帳單、被告下訂後與弘茂公司確認簽回之客戶訂貨
    確認單、弘茂公司與被告往來Invoice 確認單（請簽回）文
    件、被告收到弘茂貨物入庫單、被告給付弘茂貨款之支票二
    紙、慶光公司處理客訴經過、慶光公司函知被告公司、慶光
    公司函、協商處理函、慶光公司清點數目、慶光公司答應退
    貨賠償函、慶光公司收到退貨金額核算、弘茂公司收到退貨
    、退貨單回單、被告公司扣款簽回、被告公司扣款簽回、發
    票及出貨提單、代工費報價單等影本各一份為證，並聲請訊
    問證人丙○○。
乙、被告方面：
一、聲明：
  (一)原告之訴駁回。
  (二)如受不利判決，被告願供擔保請准宣告免為假執行。
二、陳述：
  (一)原告雖否認其與弘茂公司為同一公司云云，惟原告公司與弘
    茂公司所經營之業務相同，為原告所自認，且均由原告之法
    定代理人丁○○兒子乙○○及其妻黃淑芳經營之同一公司，
    黃淑芳證稱：「慶嘉公司與弘茂公司是在同一個住址，公司
    員工是共用的，因為慶嘉公司與弘茂公司的負責人夫妻，但
    財務分開。」，另依採購單所載，被告買賣訂單之對象均為
    「慶嘉公司」，非弘茂公司，故本件買賣關係確實存在於原
    告與被告之間。
  (二)除原告所主張之7 筆印刷電路板貨物，被告另自92年1 月15
    日起至92年7 月17日止向原告訂購CEM-1 1.6t1/0 及CEM-1
    1.6t2/0 板材，被告於92年8 月30日發現有爆板現象之瑕疵
    ，隨即於當日傳真「材料異常通知書」予原告與製造商慶光
    公司，慶光公司自92年9 月底陸續到被告公司查證瑕疵情形
    及商討處理方法，並檢附相關瑕疵報告予被告，即慶光公司
    已承認其製造交由原告出貨予被告之板材確有瑕疵。至93年
    1 月30日被告接獲原告與慶光公司協調結果：「將客訴全部
    不良品（包括半成品、成品）全部列單清理，運載回本公司
    ，所有一切運費本公司負責，有關客訴問題本公司保證以負
    責態度全權做處理。被告根據被證12附件1 第7 頁之傳真內
    容，即將所有瑕疵之不良品、半成品，原板材分別於93年2
    月14日、93年2 月23日、93年2 月24日由原告公司之乙○○
    及黃淑芳確認「簽名」後全數收回。可知慶光公司已承認其
    所製造交原告出貨予被告之板材確有瑕疵，本件貨物出賣人
    為原告，原告所出貨物既有瑕疵，當有可歸責之事由。
  (三)被告已將有瑕疵之不良品、半成品、原板材退貨，第1 次退
    貨之貨櫃為15,081.5公斤；第2 次退貨之貨櫃為29,876.6公
    斤；第3 次退貨之貨櫃為23,594公斤，總價為6,360,841 元
    ，計算後，就慶光公司板材不良品總計扣款金額為15,739,6
    56元，爰將扣款金額細目一一臚列如後：
  (1)SIEMENS 客戶成品退貨事宜，退貨時有原告公司「乙○○」
    簽認無誤後退貨，退貨金額為514,922 元。
  (2)A.C.T 客戶成品退貨事宜，退貨時亦有原告公司「乙○○」
    簽認無誤後退貨，退貨金額為4,922,250 元。
  (3)國內客戶成品不良品退貨，金額為453,566 元。
  (4)所有不良板退回台灣所需辦理批文的稅款及報關費，金額為
    75,850元。
  (5)廠內原板材退回數量事宜，退貨時亦有原告公司「黃淑芳」
    簽認無誤後退貨，退貨金額為2,924,291 元。
  (6)使用慶光公司經代理商原告公司售與被告之板材在制程上不
    良數量，退貨時亦有原告公司之「乙○○」簽認無誤後退貨
    ，退貨金額為2,082,943 元。
  (7)因板材不良被告公司重新生產交貨的運費及SIEMENS 、A.C.
    T 退貨運費為1,658,972 元；以及生產線上半成品加工費用
    為3,106,859 元。
  (四)縱以被證11為計算基準，被告公司應扣款項為14,920,466元
    ，即：
  (1)A.C.T 客戶成品退貨數量：美金136,526.5 元，換算新台弊
    為4,641,901 元（依美金匯率表92年8 月份及9 月份之匯率
    ，被告同意以「34元」計算）。
  (2)SIEMENS成品退貨數量：505,500元。
  (3)SIEMENS、A.C.T製品數量：5,189,802元。
  (4)被告公司庫存材料退回慶嘉數量：2,924,291元。
  (5)運費：1,658,972 元。
    基上理由，原告主張被告應給付9,834,475 元整，被告主張
    應全數抵銷，抵銷後原告尚應給付被告5,905,186 元，故原
    告之訴，洵無理由。
  (五)被告與原告、弘茂公司間兩者合計尚欠貨款為「15,739,655
    元」，此為兩造於96年4 月14日言詞辯論期日對帳後之金額
    ，為原告所承認（見96年4 月14日言詞辯論筆錄）。再依原
    告不爭執之被證13（於本院卷三第8 頁）之同意賠償文件倒
    數第2 行所載：扣款15,227,871.76 元，依此記載，兩造間
    就瑕疵品之損害金額已確認並確實執行扣款完畢，否則被告
    如何執行扣款，至原告希望以14,335,892.12 元之8 折即11
    ,468,714 元 處理，乃原告於雙方瑕疵損害金額已確認執行
    扣款完畢後，反悔希望以8 折處理，被告當然不同意。故原
    告主張被告應給付9,834,475 元，被告主張應全數抵銷，且
    早已抵銷完畢，即扣款完畢，原告事後再以雙方就瑕疵損害
    金額已確認執行扣款完畢之事，反悔提出訴訟，顯無理由。
三、證據：提出SIEMENS 客戶成品退貨金額之資料、A.C.T 客戶
    成品退貨金額之資料、板材退回台灣所需辦理批文稅款及報
    關費資料、被告公司重新生產交貨的運費及SIEMENS 、A.C.
    T 退貨運費資料、被告公司生產線上半成品加工費資料、慶
    光公司及弘茂公司名片、慶光公司之傳真資料、辦理退貨事
    宜原告公司人員簽收之單據、協商扣款事宜之錄影光碟片、
    系爭板材之進貨明細表（含系爭板材之採購單、入庫單、支
    票）、成品、再製品、原材料退回數量明細表（含A.C.T 客
    戶成品退貨資料；SIEMENS 客戶成品退貨資料；SIEMENS 及
    A.C.T 再製品數量資料；被告庫存材料退回原告公司數量資
    料、系爭材板發現瑕疵後所處理過程資料（含材料異常通知
    書、慶光公司之報告及回函、93年2 月14日、2 月23日、2
    月24日將所有不良成品、半成品、原板材全數退回原告公司
    資料）、原告致被告之和解函，並聲請訊問證人甲○○。
    理  由
一、原告主張被告向伊訂購印刷電路板，兩造於93年7 月29日對
    帳，貨款總金額20,855,675元，被告以法定代理人戊○○所
    簽發之中國信託商業銀行中壢分行、帳號00-000-0000 之支
    票付款11,021,200元，惟尚有：(1)92年8 月12日訂購，價金
    1,312,100 元，應收貨款1,304,389 元，支票日期93年1 月
    20日，(2)92年9 月22日訂購，金額1,046,000 元，應收貨款
    1, 040,500元，支票日期93年1 月20日，(3)92年9 月22日訂
    購，金額1,572,800 元，應收貨款1,304,389 元，支票日期
    93年2 月20日，(4)92年9 月20日訂購，金額792,000 元，應
    收貨款792,000 元，支票日期93年3 月20日，(5)92年10月7
    日訂購，金額3,740,000 元，應收貨款1,870,000 元，支票
    日期93年3 月20日，(6)92年8 月9 日訂購，金額1,774,800
    元，應收貨款1,774,800 元，支票日期93年1 月20日，(7)92
    年11月12日訂購，金額1,874,720 元，應收貨款1,768,110
    元，支票日期93年4 月20日，是被告尚欠慶嘉公司出貨部分
    之貨款共計9,834,475 元，有原告提出訂購單、出貨提單、
    發票、對帳單等件為證（見本卷一，第9 至40頁），被告對
    此並不爭執，堪信為真。
二、原告主張其已將本件7 筆印刷電路板交付被告，然被告尚有
    買賣價金共9,834,475 元未給付；被告則辯稱伊另自92年1
    月15日起至92年7 月17日止，向原告訂購CEM-1 1.6 t1/0及
    CEM-1 1.6t 2/0板材，於92年8 月30日發現有爆板瑕疵，經
    系爭板材之製造商慶光公司於92年9 月底到被告公司查證並
    承認有瑕疵。被告即將所有瑕疵之系爭板材於93年2 月14日
    、93年2 月23日、93年2 月24日由原告公司之乙○○及黃淑
    芳確認後「簽名」，並全數收回，故被告得以系爭板材之瑕
    疵所造成損害，主張抵銷本件貨款，抵銷後已付欠款等語置
    辯。本件經兩造於94年11月15日言詞辯論期日（見本院卷二
    第163 頁）協商後之爭執點為：
  (一)被告自92年1 月15日起至92年7 月17日期間內所購買之系爭
    板材，其出賣人是否為原告公司或是第三人？
  (二)若原告為系爭板材之出賣人，則被告主張原告應對系爭板材
    負物之瑕疵擔保責任，是否有據？
  (三)被告主張伊可得扣款及賠償之金額共計15,739,656元，是否
    有據，可否與原告請求之貨款抵銷？
三、被告所稱自92年1 月15日起至92年7 月17日之期間所購買之
    系爭板材，原告是否為出賣人？
  (一)按當事人互相表示意思一致者，無論其為明示或默示，契約
    即為成立。民法第153 條第1 項定有明文，又同法第345 條
    規定，買賣契約為諾成契約，一經當事人就標的物及其價金
    互相同意，買賣契約即為成立。故當事人締結買賣契約，倘
    對於契約必要之點即價金及標的物二要素部分意思表示合致
    ，買賣契約即為成立。本件被告稱其訂購之系爭板材，出賣
    人為原告，兩造就系爭板材之買賣已成立買賣契約，並就貨
    物之規格、數量、價金為意思表示合致等事實，有被告提出
    之採購單等為證（見本院卷3 第13至59頁）。依系爭板材之
    訂購單及傳真函觀之，被告始終均以原告公司為系爭板材之
    唯一交易相對人，並就買賣之貨物種類、數量及金額等條件
    ，皆有明確約定，並載明於訂購單或傳真函上，佐以原告公
    司接受上開採購單後，即著手交付貨物，可見原告公司確為
    系爭板材之出賣人無誤。
  (二)原告雖否認兩造就系爭板材有買賣契約，稱系爭板材之出賣
    人為弘茂公司云云，並以被告簽發以弘茂公司為受款人之支
    票及弘茂公司簽發之發票（invoice） 等證。但查：貨物之
    買賣本不以出賣人親自交付標的物或受領價金為必要，出賣
    人亦可委由代理人或使用人為之。本件原告公司與弘茂公司
    所營業務大致相同，有被告提出之原告公司名片可參（見本
    院卷一第221 至223 頁），此為原告所不爭執，且證人即原
    告公司會計黃淑芳證稱：「慶嘉公司與弘茂公司是在同一個
    住址，公司員工是共用的，因為慶嘉公司與弘茂公司的負責
    人夫妻，但財務分開（見本院94年12月27日言詞辯論期日筆
    錄，本院卷二第356 頁）。」；另證人丙○○（即弘茂公司
    之董事長）到庭稱：「（問：慶嘉公司與弘茂公司的關係為
    何？）答：慶嘉公司是我先生經營的，弘茂公司是我經營的
    ，兩家公司是分開的。（問：兩家公司所經營的業務是否相
    同？）答：業務內容是一樣的，但有時是我在做，有時是另
    一家公司在做。（問：兩家公司收貨款有分開嗎？）答：有
    時是我去收貨款，有時是乙○○去收，有時是黃淑芳去收，
    所以收貨款沒有什麼區別。」（見本院95年4 月25日言詞辯
    論期日筆錄，本卷三第239 頁），證人黃淑芳另稱：「（問
    ：何以被告下單是慶嘉公司，原告將之改為弘茂公司？）答
    ：因為被告公司員工是大陸人，搞不清楚是要下單給哪家公
    司，因兩家公司的出貨廠牌不同，所以我們會再和被告確認
    。長春廠牌是慶嘉公司出的貨，但有時因為出口報關要節稅
    ，才會兩家廠牌一起出貨。」（同上95年4 月25日筆錄，本
    卷三第240 頁）。是由證人黃淑芳及丙○○之證詞可知原告
    接受被告所下訂單後，由原告自行出貨或委由同一家族所經
    營之弘茂公司代為出貨，係屬常有之事，而弘茂公司代理原
    告公司出貨，僅是出貨人不同而已，並不因此變更原來之交
    易對象。雖證人丙○○否認有被告下訂單給原告公司而由弘
    茂公司出貨之情形。然查系爭板材之買賣，確係被告公司向
    原告公司下訂單，由弘茂公司出貨，此有被告提出之系爭板
    材採購單、入庫單、支票等可按（見本卷二第13至59頁），
    而證人丙○○與原告負責人為夫妻關係，證詞難免偏袒，故
    其所為此部分證詞，應非可採。是被告主張系爭板材乃兩造
    訂立買賣契約後，原告委由弘茂公司出貨交予被告乙節，應
    為可信，原告稱系爭板材之出賣人為弘茂公司，要不足採。
四、被告抗辯原告對系爭板材之瑕疵，應負擔保責任是否有據？
  (一)查被告稱原告出賣之系爭板材，發現有「分層」及「爆板」
    瑕疵，經通知原告及製造商慶光公司後，慶光公司自92年9
    月底起，陸續到被告公司查證瑕疵情形及商討處理，其間檢
    附相關瑕疵報告予被告公司等情，有材料異常通知書、慶光
    公司對貨物瑕疵所作報告及回函等件可稽（見本院卷二第16
    7 至174 頁）。佐以被告提出93年1 月30日傳真函謂：「將
    客訴全部不良品（包括半成品、成品）全部列單清理，運載
    回本公司，所有一切運費本公司負責，有關客訴問題本公司
    保證以負責態度全權做處理（有關賠償費用為原材料、報廢
    半成品及成品的加工費用）」，足認慶光公司已承認其製造
    由原告出貨交與被告之系爭板材確有瑕疵。
  (二)原告雖稱系爭板材除被告公司使用外，亦有其他廠商使用，
    其他廠商均無反應板材有瑕疵，惟獨被告於板材加工後發生
    瑕疵，顯見是被告之加工技術有問題而發生瑕疵云云。惟證
    人即慶光公司員工甲○○到庭具結證稱：「（問：被證11、
    被證12（即卷二第167 至174 頁）是否皆為瑕疵品？）答：
    這確實是慶光公司發出去的公文沒有錯，內容表示：一對被
    告使用產品有提出客訴，說產品有問題要我們答覆處理。二
    慶光收到文件後馬上派員曾龍溪前去處理。三曾先生處理回
    來告訴我們處理的情形。處理情形是那邊確有板材不良情形
    ，不良的比例約為百分之十左右。」「（問：瑕疵的原因為
    何？）答：瑕疵是慶光公司製造的時候就會存在，瑕疵就是
    經過加工階段會產生起泡現象，如果沒有加工看不出來。但
    這瑕疵是在慶光公司製造時就存在瑕疵，必須經過加工才看
    得出來。」（見本院95年8 月22日言詞辯論期日筆錄），由
    證人所述可知，原告所交貨物確有瑕疵，且瑕疵是慶光公司
    製造時即存在，足證系爭板材於交予被告之前即存有瑕疵，
    並非被告於加工過程中造成瑕疵，是原告稱因被告加工技術
    有問題才發生瑕疵云云，顯屬無據。原告又稱系爭板材經慶
    光公司派技術人員鑑定只有10% 有瑕疵，被告未區分良品與
    不良品，竟全數退回，顯有部分可歸責於被告云云；然證人
    甲○○已證稱系爭板材在未加工前無法區分良品或不良品一
    事，可見系爭板材無法依通常之外觀檢查方法發現有無瑕疵
    ，而系爭板材既有10% 之瑕疵比例，衡之一般常情，實不能
    期待被告公司須先將系爭板材加工後，再區分良品及不良品
    而決定是否退貨，故被告要求原告將系爭板材全數收回，實
    符一般常理；況依慶光公司之傳真函謂：「將客訴全部不良
    品（包括半成品、成品）全部列單清理，運載回本公司，所
    有一切運費本公司負責，有關客訴問題本公司保證以負責態
    度全權做處理」，而被告於辦理退貨事宜時，係由原告公司
    之負責人確認後「簽名」才全數收回等情，足認原告已同意
    被告要求，同意被告全數退回貨物至明，則原告事後再爭執
    被告公司未區分良品與不良品而將系爭板材全數退回，即顯
    無理由。
  (三)被告於發現瑕疵後，於92年9 月間通知原告，並因此將所有
    之不良品、半成品及原板材分別於93年2 月14日、93年2 月
    23日、93年2 月24日退回原告公司，由原告公司之乙○○及
    黃淑芳確認後「簽名」，全數收回等情，有被告提出中華人
    民共和國海關出口貨物報關單、裝箱單（packing list）及
    退貨單可證（見本院卷二第176 至188 頁）。被告退貨時，
    93年2 月14日之貨櫃重量15,081.5公斤、93年2 月23日之貨
    櫃重量29,876.6公斤、93年2 月24日之貨櫃重量23,594公斤
    ，三個貨櫃所裝貨物之價金為6,360,841 元，則為兩造所不
    爭執（見本院95年12月19日言詞辯論期日筆錄，本卷四第4
    頁）。是被告抗辯原告交付之系爭板材有瑕疵，應屬可採。
  (四)原告雖主張系爭板材經加工後發生瑕疵，係因被告之加工技
    術有問題而發生瑕疵，被告應負加工過失責任，原告得主張
    張過失相抵云云。然原告並未就被告就其之損害與有過失之
    內容舉證證明，是原告空言指摘，要無可採。
五、被告稱因原告交付之系爭板材有瑕疵，故主張扣款或賠償共
    計15,739,656元，主張與原告請求之貨款抵銷，於抵銷後原
    告已無貨款可請求，惟為原告所否認。查：
  (一)買賣之物，缺少出賣人所保證之品質者，買受人得不解除契
    約或請求減少價金，而請求不履行之損害賠償。出賣人故意
    不告知物之瑕疵者，亦同。又因可歸責於債務人之事由，致
    為不完全給付者，債權人得依關給付遲延或給付不能之規定
    ，行使其權利。因不完全給付而生前項以外之損害者，債權
    人並得請求賠償。民法第360 條、第227 條定有明文。再「
    出賣人就其交付之買賣標的物有應負擔保責任之瑕疵，而其
    瑕疵係於契約成立後始發生，且因可歸責於出賣人之事由所
    致者，則出賣人除負物之瑕疵擔保責任外，同時構成不完全
    給付之債務不履行責任。買受人如主張：出賣人負不完全給
    付之債務不履行責任者，買受人得類推適用民法第226 條第
    2 項規定請求損害賠償，或類推適用給付遲延之法則，請求
    補正或賠償損害，並有民法第264 條規定之適用。又種類之
    債在特定時即存有瑕疵者，出賣人除應負物之瑕疵擔保責任
    外，並應負不完全給付之債務不履行責任，併此說明。」（
    見最高法院77年度第7 次民事庭會議決議），本件原告出賣
    予被告之系爭板材具有瑕疵，原告所為給付有不完全給付之
    情形，而原告既未舉證證明其對物之瑕疵有不可歸責之事由
    ，原告自應依上開規定對被告負損害賠償責任。
  (二)次按損害賠償，除法律另有規定或契約另有訂定外，應以填
    補債權人所受損害及所失利益為限；依通常情形，或依已定
    之計劃、設備或其他特別情事，可得預期之利益，視為所失
    利益，民法第216 條第1 項、第2 項分別定有明文，故損害
    賠償之範圍，應以所受損害及所失利益為限。被告主張原告
    交付之系爭板材因瑕疵，已將系爭板材分別於93年2 月14日
    、93年2 月23日、93年2 月24日全數退回，93年2 月14日之
    貨櫃重量為15,081.5公斤（此為被告客戶退回之成品）、93
    年2 月23日之貨櫃重量為29,876.6公斤（此為尚未加工之板
    材）、93年2 月24日之貨櫃重量為23,594公斤（此為半成品
    、倉庫成品），此三個貨櫃所裝板材，被告購買時之原本進
    貨價金為6,360,841 元，此為兩造所不爭執（見本院95年12
    月19日言詞辯論期日筆錄，本卷四第4 頁），則被告向原告
    購買之系爭板材所支出之6,360,841 元代價，自屬所受損害
    ，被告自得向原告請求賠償。
  (三)被告稱因系爭板材加工所需費用應由原告賠償，雖為原告所
    否認。查系爭板材因有瑕疵，被告於93年2 月14日、93年2
    月23日、93年2 月24日退貨中，僅有93年2 月14日及93年2
    月24日之貨櫃內之貨品係屬加工過之成品或半成品，上開兩
    次退貨之貨櫃內計有4,309 張及6,741 張板材，有原告提出
    之銷貨退回單在卷可稽（見本卷三第384 至386 頁），並為
    被告所不爭執，可知，被告退回原告已加工過之板材共11,0
    50張。又被告支出之加工費用之範圍為何，此乃有利於被告
    之事實，依民事訴訟法第277 條前段規定，應由被告負舉證
    責任。本院多次曉諭被告應提出其支付加工費用之證明文件
    ，惟迄言詞辯論期日終結為止，仍未見被告舉證以實其說，
    然審酌被告就此部分雖無法提出加工費用之證明，但既有加
    工之事實，顯有加工費用之支出，此部分之損害，自得請求
    原告賠償，而原告亦同意賠償被告此部分加工費之損害（見
    本院96年5 月24日言詞辯論期日筆錄）；故本院以原告提出
    訴外人旭智股份有限公司、昭欣工業有限公司及雙銘工業有
    限公司之報價單（見本卷四第95至97頁）為據，計算出系爭
    板材在市場上之加工費用約每張210 元（本院以上述三家代
    工公司之報價總和除以三），而被告已加工之板材為11,050
    張（即4,309 張＋6,741 張），此亦為原告所不爭執（見同
    上期日筆錄），計算後被告支出之加工費為2,320,500 元（
    即210 ×11,050＝2,320,500） ；準此，被告得向原告請求
    賠償之加工費用為2,320,500 元。
  (四)再被告稱伊購買系爭板材加工後出貨給國外客戶SIEMENS 、
    A.C.T 等公司卻遭退貨，不得已重新生產再交付貨物予國外
    客戶，因而支出之運費有美金39,207.65 元、港幣17,378.5
    3 元、新台幣209,105 元等，並提出經原告公司職員黃淑芳
    所寫之收條及運送單據為證（見本卷三第168 至211 頁）。
    觀之黃淑芳所寫收條記載：「今收到翔國公司運費單據復印
    件共43張，均有蓋章簽字無誤。黃淑芳」，可見原告就被告
    支出之運費數額已先行確認，故被告請求伊因系爭板材瑕疵
    而支出美金39,207.65 元、港幣17,378.53 元、新台幣209,
    105 元等運費，應屬有據。兩造經協商後同意外幣與台幣之
    匯率比例，美金部分以1 ：34、而港幣部分以1 ：4.3 計算
    （見本院96年5 月10日言詞辯論期日筆錄，本卷四第100 至
    101 頁），是被告支出之運費計算後共計1,616,893 元（39
    ,207.65 ×34＋17,378.53 ×4.3 ＋209,105 ＝1,616, 893
    ，小數點以下四捨五入）。被告此部分運費之支出，係因原
    告交付系爭板材有瑕疵而造成，故被告自得請求原告賠償。
  (五)被告另稱伊遭SIEMENS 、A.C.T 公司及國內客戶退貨，退貨
    金額各514,922 元、4,922,250 元、453,566 元等之損害，
    應得請求原告賠償云云；惟被告就此部分金額之計算基礎，
    係根據被告自行認定之成品價格及利潤總和為據，而被告對
    SIEMENS 、A.C.T 公司或其他客戶曾對伊主張因系爭板材有
    瑕疵而解除契約並求償，或因此致被告無法獲取利潤等情事
    ，並未舉證證明，故被告此部分之主張，要無可取。
  (六)綜上，被告可得主張因原告交付系爭板材有物之瑕疵而請求
    賠償之金額為6,360,841 元（系爭板材之價金）、2,320,50
    0 元（系爭板材之加工費）、1,616,893 元（運費），共計
    為10,298,234元，被告自得以原告應負物之瑕疵賠償共10,2
    98,234元，與原告請求之貨款主張抵銷。
六、末查，原告主張由慶嘉公司出貨部分被告尚欠貨款共9,834,
    475 元；而由弘茂公司出貨部分被告貨款共10,664,500元，
    此部分扣除被告已付之4,759,320 元，被告尚欠弘茂公司出
    貨部分貨款為5,905,180 元，故被告尚欠原告之貨款總計為
    15,739,655元（即9,834,475 ＋5,905,180 ＝15,739,655）
    ，此為被告所不爭執（見本院96年4 月14日言詞辯論期日筆
    錄，本卷四第42頁）。因原告對被告負有賠償10,298,234元
    之損害債務，被告主張與原告請求之債權抵銷，經抵銷後，
    被告須付原告之價金為5,441,421 元（15,739,655－10,298
    ,234 ＝5,441,421）。被告雖稱原告已同意以14,335,892.1
    2 元，打8 折即11,468,714元扣除貨款，經執行扣款完畢後
    ，被告已無欠款，原告不得再請求給付貨款，並提出和解函
    （見本卷三第8 頁）為據；惟原告否認雙方就貨款及扣款事
    項已達和解，而觀上開和解函，其上載明「慶嘉想要與翔國
    和解函」，其末僅有黃淑芳一人之署名，可見雙方並未就和
    解內容達成一致之意思表示，故上開「和解函」自不足以作
    為兩造已達成協商和解，是被告上開抗辯，殊無足取。
七、按「給付有確定期限者，債務人自期限屆滿時起，負遲延責
    任。」民法第229 條第1 項定有明文。查本件兩造間之買賣
    價金之給付方式原有如前述約定方式給付，然因本件兩造間
    因買賣標的物之瑕疵發生爭議，使被告拒絕按期付款，則原
    告主張自第7 批交付貨物約定簽發票期即93年4 月20日之翌
    日起請求依法定利率計算利息，亦屬有理由。
八、綜上所述，原告本於兩造間之買賣契約，依買賣之法律關係
    ，請求被告給付5,441,421 元，及自93年4 月21日起至清償
    日止，按週年利率5%計算之利息，應屬可採，而原告逾此範
    圍之請求，為無理由，應予駁回。
九、本件為判決之基礎已臻明確，兩造其餘之陳述及所提其他證
    據，經本院斟酌後，認為均於判決之結果無影響，亦與本案
    之爭點無涉，自無庸逐一論述，併此敘明。
十、原告陳明就其勝訴部分聲明願供擔保請求准予宣告假執行，
    而被告亦陳明如受不利判決願供擔保請准免為假執行，經核
    均與規定相符，爰分別酌定相當之擔保金額，併予宣告之，
    就原告敗訴部分，因其訴既經駁回，其假執行之聲請即失所
    附麗，應併予駁回。
十一、結論：原告之訴為一部有理由、一部無理由，依民事訴訟法
    第79條、第390 條第2 項、第392 條第2 項，判決如主文。
中　　華　　民　　國　　96　　年　　6 　　月　　29　　日
                  民事第三庭    法　官　潘進柳
以上正本係照原本作成
如對本判決上訴，須於判決送達後20日內向本院提出上訴狀
中　　華　　民　　國　　96　　年　　6 　　月　　29　　日
                                書記官　李麗娟
